【裁判字號】    98,上易,1557
【裁判日期】    981103
【裁判案由】    竊盜
【裁判全文】
臺灣高等法院臺中分院刑事判決        98年度上易字第1557號
上  訴  人
即  被  告  丙○○
上列上訴人因竊盜案件，不服臺灣臺中地方法院98年度易字第
1953號中華民國98年8月17日第一審判決（起訴案號：臺灣臺中
地方法院檢察署98年度偵字第12677號），提起上訴，本院判決
如下：
    主  文
上訴駁回。
    事  實
一、丙○○前因竊盜案件，經臺灣高雄地方法院以94年度易字第
    390號判決處以有期徒刑8月確定，於民國94年10月6日執行
    完畢。詎其猶不知悔改，於98年5月17日下午3時許，竟與甲○○（未經起訴）共同基於意圖為自己不法所有之犯意聯絡
    ，從位於臺中縣清水鎮○○路174號丙○○宿舍頂樓，攀爬
    踰越女兒牆至隔壁丁○○所有之同路171號住處頂樓後，由
    丙○○徒手扳壞屬安全設備之頂樓通往屋內木門之門閂，二
    人即進入丁○○前開住處內（無故侵入他人建築物部分未據
    告訴），竊取丁○○有之電鑽3支、電鑽電池10顆、電池充
    電器5座、紅外線水平儀2具、裝潢用火藥槍具1組等物（價
    值共約新臺幣四萬八千五百元）。得手後丙○○、甲○○二
    人將上開物品置於丙○○所有之袋子中，並一同搬至丙○○
    父親李輝琳所有車牌號碼ＫＵＤ－六八九號機車腳踏板上，
    再由甲○○騎駛該機車搭載丙○○離去，欲變賣上開竊得物
    品。嗣於同日晚間八時三十分許，經警在臺中縣大肚鄉○○
    路○段與興和路口欄查，丙○○於警方尚未查悉其有本案之
    加重竊盜犯行前，主動向司法警察自首有上揭犯行而接受審
    判；警方因而查知上情，並扣得上開失竊物品（已發還丁○○）。
二、案經臺中縣警察局烏日分局報請臺灣臺中地方法院檢察署檢
    察官偵查起訴。
    理  由
一、刑事訴訟法第5條第1項規定，案件由犯罪地或被告之住所、
    居所或所在地之法院管轄。經查，被告丙○○係於台中縣犯
    本件竊盜案，且被告丙○○於犯案時之居所地亦係在台中縣
    ，是本院就本案應有管轄權。被告之住所雖設於高雄市，即
    臺灣高等法院高雄分院亦有管轄權，然本院既有管轄權，且
    本案已繫屬於本院，本院自應予審判。被告聲請將本案移轉
    臺灣高等法院高雄分院審理，核無理由，先予敘明。
二、證據能力：
  (一)按被告以外之人（包括證人、鑑定人、告訴人、被害人及共
    同被告等）於審判外之陳述，雖不符刑事訴訟法第159條之1
    至之4等之規定，而經當事人於審判程序同意作為證據，法
    院審酌該言詞陳述或書面陳述作成時之情況，認為適當者，
    亦得為證據；當事人、代理人或辯護人於法院調查證據時，
    知有刑事訴訟法第159條第1項不得為證據之情形，而未於言
    詞辯論終結前聲明異議者，視為有前項之同意，同法第159
    條之5定有明文。立法意旨在於傳聞證據未經當事人之反對
    詰問予以核實，原則上先予排除。惟若當事人已放棄反對詰
    問權，於審判程序中表明同意該等傳聞證據可作為證據；或
    於言詞辯論終結前未聲明異議，基於尊重當事人對傳聞證據
    之處分權，及證據資料愈豐富，愈有助於真實發見之理念，
    且強化言詞辯論主義，使訴訟程序得以順暢進行，上開傳聞
    證據亦均具有證據能力。本件證人甲○○於警詢、偵訊之供
    述及證人丁○○於警詢之供述，固屬傳聞證據，惟檢察官及
    被告於本院言詞辯論終結前均未聲明異議，應視為同意上開
    證人之供述為本案之證據。本院審酌上開筆錄作成時，並無
    人情施壓或干擾，亦無不當取供之情形，認為以之作為本案
    之證據為適當，故應認有證據能力。
  (二)本案被告所為不利於己之供述，並無出於強暴、脅迫、利誘
    、詐欺、疲勞訊問、違法羈押或其他不正之方法，亦非違反
    法定障礙事由經過期間不得訊問或告知義務之規定而為，依
    刑事訴訟法第156條第1項、第158條之2規定，應認其有證據
    能力。
  (三)本案認定犯罪事實所憑之非供述證據，均無違反法定程序而
    取得之情形，依刑事訴訟法第158條之4反面規定，自有證據
    能力。
三、訊據上訴人即被告（以下稱被告）丙○○固坦承於上揭時、
    地竊取被害人丁○○之上開財物等情，惟辯稱伊未毀壞門閂
    云云。然被告於警詢供稱：該批電動工具係伊於98年5月17
    日下午15時許，我從我工作的宿舍台中縣清水鎮○○路174
    號頂樓攀爬至隔壁171號頂樓，然後將頂樓的門徒手扳開，
    由樓梯下來一樓房間，將上述工具竊取等情（警卷第6頁）
    ，嗣於原審審理時供稱：從伊住的地方，是在最樓上，房屋
    整棟連在一起，但有矮矮的牆隔著，伊就跨過去，用手將被
    害人頂樓木門徒手扳開，那個門原本就爛爛的，好像有上鎖
    ，但扳開門閂就壞掉了，共犯甲○○跟伊一起進入被害人住
    處，從上面走到下面，看有沒有什麼值錢的東西，看到一樓
    有一些工具，工具上有很多鐵壓在上面，伊一人沒有辦法將
    工具搬出來，伊叫共犯甲○○一起搬，再從頂樓循原路回去
    等語（原審卷第63頁背面、第64頁），核與被害人丁○○於
    警詢中指述失竊情節相符，堪認被告丙○○雖徒手扳開丁○○所有上開房屋頂樓門，惟因此而毀壞門閂無訛。被告上開
    所辯，核與事實不符，要不足採。另證人即共犯甲○○雖於
    警詢及偵訊供述及本院作證時均否認與被告丙○○共同進入
    被害人丁○○住處竊盜，然被告丙○○於警詢即供稱：係伊
    與甲○○一同行竊，行竊時甲○○與我一同攀爬進入該戶，
    然後一同行竊等語（警卷第6頁），於原審亦為上開供述，
    參以證人甲○○於偵訊時供稱伊有幫被告搬東西，被告說東
    西很重，叫伊幫他搬等語，被告丙○○亦供稱我有叫甲○○
    幫我搬東西，當時一件是手提的，裡面裝電鑽，另外一個是
    袋子，裡面裝偷來的東西，因為很重，我請甲○○幫我搬等
    語（98年度偵字第12677號卷第7、8頁），足見，被告丙○○於丁○○上開住處所竊得之物，項目多而須用袋子裝，且
    重量相當重而非僅被告丙○○一人能單獨搬動。是堪認被告
    丙○○上開所述伊係與甲○○一同進入丁○○之上揭住處竊
    取上述財物，應符常理，而可採信。從而，被告丙○○於偵
    訊時附合證人甲○○而供稱甲○○對於
    本件竊盜案不知情云云，顯非事實，要不足取。是證人甲○○否認與被告丙○○共同進入被害人丁○○住處竊盜，並證
    稱伊係幫被告搬東西，帶被告去變賣云云，無非卸責之詞，
    亦不可採。此外，並有現場測繪圖、贓物認領保管單各一張
    ，及照片十張附卷可憑，足認被告確於上開時、地與甲○○
    踰越女兒牆並毀壞丁○○頂樓門門閂而進入其住處，共同竊
    取丁○○之上開財物。本案事證明確，被告犯行洵堪認定，
    應依法論科。
四、按籬笆本係因防閑而設，自屬安全設備之一種，究與牆垣係
    用土磚作成之性質有間（最高法院45年台上字第210號判例
    意旨參照）；又按刑法第321條第1項第2款規定將「門扇」
    、「牆垣」、「其他安全設備」並列，則所謂「門扇」專指
    門戶而言，應指分隔住宅或建築物內外之間之出入口大門而
    言，而所謂「其他安全設備」，指門扇牆垣以外，依通常常
    觀念足認防盜之一切設備而言，如電網、門鎖、以及窗戶等
    是，至於已經入大門室內之住宅或建築物內部諸門，不論房
    間門、廚房門、通往陽台之落地鋁製玻璃門，則應認係「其
    他安全設備」（司法院73年7月7日廳刑一字第603號函亦同
    此見解）。查被告丙○○跨越被害人丁○○住處頂樓之女兒
    牆，該女兒牆係土磚作成，自屬牆垣；又被害人住處頂樓之
    木門，係分隔頂樓陽臺與室內樓梯間之用，非分隔住宅或建
    築物內外間之出入口大門，屬住宅之內部諸門（警卷第24、
    25頁照片），故該木門為安全設備無訛，毀壞附加於該木門
    上之門閂，亦當屬毀壞安全設備。故核被告所為，係犯刑法
    第321條第1項第2款之踰越牆垣、毀壞安全設備竊盜罪。起
    訴書認被告此部分涉犯刑法第320條第1項普通竊盜罪嫌，尚
    有未洽，惟基本起訴事實同一，本院本欲變更起訴法條為刑
    法第321條第1項第2款之加重竊盜罪，然公訴檢察官於原審
    審理時已當庭將起訴法條更正為刑法第321條第1項第2款之
    加重竊盜罪，自無變更之必要，附此敘明。被告於本院辯稱
    伊僅係觸犯刑法第320條第1項之普通竊盜罪云云，尚非可採
    。被告與共犯甲○○有犯意聯絡及行為分擔，為共同正犯。
    被告破壞被害人所有之前開木門門閂之毀損行為，已結合於
    所犯加重竊盜之罪質中，無更行構成毀損罪之餘地，併予敘
    明。被告前因竊盜案件，經臺灣高雄地方法院以94年度易字
    第390號判決處以有期徒刑8月確定，於94年10月6日執行完
    畢，有臺灣高等法院被告前案紀錄表及臺灣臺中地方法院檢
    察署刑案資料查註紀錄表在卷可憑，被告前受有期徒刑執行
    完畢，五年內故意再犯本件有期徒刑以上之罪，為累犯，應
    依刑法第47條第1項之規定加重其刑。又被告於在有偵查犯
    罪職權之機關或個人發覺其犯罪前，主動向承辦警員自首上
    開竊盜犯行，此據被告於警詢時供明，並有警員職務報告書
    在卷可憑，則被告在警員未發現有確切之根據得為合理之懷
    疑前，即主動供述其竊取前開物品，符合自首之規定，依刑
    法第62條前段規定減輕其刑，並先加重後減輕之。
五、原審認被告罪證明確，而依刑法第28條、第321條第1項第2
    款論以加重竊盜罪之共同正犯，並依累犯及自首等規定加重
    、減輕其刑，復爰審酌被告前有多次竊盜、搶奪前科，素行
    堪認不良，且其年輕力壯，不思以正當途徑獲取財物，圖以
    竊盜財物滿足自己之慾望，並隨意踰越牆垣、毀壞安全設備
    ，進入他人處所竊取財物，嚴重擾亂社會治安，造成人心恐
    慌，惡性非輕，暨其智識、犯罪之動機、目的、手段、犯罪
    所得，犯後坦承犯行，態度尚可等一切情狀，量處被告有期
    徒刑七月，核其認事用法及量刑均無不當。被告上訴，任憑
    己見，恣意指摘原判決不當，為無理由，應予駁回。
六、公訴意旨略以：被告於98年5月17日下午3時許，在臺中縣清
    水鎮○○路171號被害人住處，接續前開竊盜之犯意，竊取
    袋子一只，將上揭竊得之電鑽三支、電鑽電池十顆、電池充
    電器五座、紅外線水平儀二具、裝潢用火藥槍具一組等物，
    裝於袋內，搬至前述機車上，因認被告此部分尚涉有刑法第
    320條第1項普通竊盜罪嫌等語。按犯罪事實應依證據認定之
    ，無證據不得推定其犯罪事實；又不能證明被告犯罪者，應
    諭知無罪之判決，刑事訴訟法第154條、第301條第1項分別
    定有明文。經查，被害人於警詢中並未指認該只袋子係其所
    有，贓物認領保管單又未見被害人將該袋子領回，實難認該
    只袋子係被害人所有，是被告辯稱該袋子為其所有，應堪採
    信，故與刑法第320條第1項普通竊盜罪須竊取他人動產之構
    成要件不符，是難認被告有竊盜行為。此外，本院復查無其
    他積極證據足資認定被告有何公訴人所指此部分之普通竊盜
    犯行，被告之犯罪既屬不能証明，爰依前揭條文規定，本應
    為無罪之判決，惟公訴人認此部分與前開論罪科刑部分有接
    續犯之事實上一罪關係，爰不另為無罪之諭知，附此敘明。
七、被告丙○○經合法傳喚，無正當理由不到庭，爰不待其陳述
    ，逕行判決。
據上論結，應依刑事訴訟法第371條、第368條，判決如主文。
本案經檢察官乙○○到庭執行職務。
中    華    民    國    98    年    11    月    3     日
            刑事第四庭    審判長法  官  洪  耀  宗
                                法  官  劉  登  俊
                                法  官  許  文  碩
以上正本證明與原本無異。
不得上訴。
                                書記官  郭  蕙  瑜
中    華    民    國    98    年    11    月    3     日


司法院資訊處製作；財團法人民間司法改革基金會備份。
